臺灣高等法院刑事裁定　　　　　　　　 94年度交抗字第380號
抗　告　人
即受處分人　甲○○
上列抗告人因違反交通管理處罰條例案件，不服台灣板橋地方法
院中華民國94年4月28日裁定（94年度交聲字第172號），提起抗
告，本院裁定如下：
    主  文
抗告駁回。
    理  由
一、按汽車駕駛人拒絕接受酒精濃度測試之檢定者，處新台幣（
    下同）60,000元罰鍰，並當場移置保管其車輛及吊銷其駕駛
    執照。又，汽車駕駛人曾依道路交通管理處罰條例第35條第
    3項前段之規定吊銷駕駛執照者，3年內不得考領駕駛執照；
    道路交通管理處罰條例第35條第3項前段、第67條第2項分別
    定有明文。次按，對於違反道路交通管理處罰條例之行為，
    當場舉發者，應填記駕駛人或行為人姓名、性別、出生年月
    日、地址、車牌號碼、車輛種類；被查獲之駕駛人或行為人
    為受處分人時，應將該通知單填記後交付該行為人簽名或蓋
    章收受之；拒絕簽章者，並記明其事由，視為已收受，違反
    道路交通管理事件統一裁罰基準及處理細則第11條第1項第1
    款亦規定甚明。
二、查，抗告人即受處分人甲○○於民國（下同）94年1月26 日
    凌晨0時0分許，騎乘車牌號碼QB3─908號輕型機車，行經臺
    北縣新莊市○○路○段195號前，遭臺北縣政府警察局新莊
    分局中港派出所警員王寬裕攔停發現有酒後駕車情事，經送
    至中港派出所後受處分人仍拒絕接受酒精濃度測試，由警員
    王寬裕摯單舉發受處分人「飲用酒類騎機車拒測」違規之事
    實，有臺北縣政府警察局北縣警交字第C00000000號舉發違
    反道路交通管理事件通知單影本一紙附卷可稽（見原法院卷
    第17頁）。
三、抗告人即受處分人甲○○矢口否認有拒絕酒測之違規行為，
    辯稱：伊當時在臺北縣新莊市○○路195號前騎樓下要拿機
    車裡面的東西，舉發警察過來叫伊拿出駕駛執照時，可能聞
    到伊身上有酒味，舉發警察就叫一臺警車過來，用警車載伊
    去派出所，抵達派出所沒多久，警察就叫伊實施酒測，伊言
    明渠非現行犯，待友人到場時再酒測；伊之友人曾央一位調
    解委員會的助理過來，這位助理來的時候，這位舉發警察就
    不見了，伊在那邊等了一、二小時，值班員警告訴伊這位舉
    發警察下班了；伊返去臺北縣新莊市○○路195號前要騎機
    車時，發現機車不見了，伊懷疑機車遭竊，回到派出所，值
    班警察告知違規停車可能被吊走，要伊等舉發警察上班時間
    再來，當天26日早上8點伊去找舉發警察，到上午9點，伊問
    舉發警察機車何在，該警察告以車被吊走了，現在拖吊場，
    並提出拖吊單；伊要去領車，拖吊場不讓伊領車，說伊沒有
    紅單，叫伊去找舉發警察拿紅單，舉發警察也沒有給伊，叫
    伊回去等通知；伊問派出所主管，經告知影印紅單之後才可
    以領車，紅單就是拒絕酒測的紅單；伊人沒有看到警察開紅
    單，如何拒簽云云。惟按交通警員掣單舉發違反道路交通管
    理處罰條例所列之違規事實，本質上為行政處分，係公務員
    基於職務上權力，依法就特定之具體事件所為具有公法上效
    果之單方行政行為，基於公務員為公法上行為具有公信力之
    原則，該行政處分當可被推定為真正，其據以依法處分之事
    實認定亦為真正無誤，本此公信原則，乃立法者賦予行政機
    關制定違反道路交通管理事件統一裁罰基準及處理細則，使
    勤務警員得當機處分，以達其維護交通秩序、安全之行政目
    的。反之，若謂公務員一切行政行為均需預留證據以證其實
    ，則國家行政勢必窒礙難行。經查：
  (一)證人即舉發本案之臺北縣政府警察局新莊分局中港派出所警
    員王寬裕在原法院調查中到庭具結證稱：這張是我舉發的，
    94年1月25日22時到24時是我執勤交通稽查勤務，地點在新
    莊市○○路與復興路口，當時我攔檢的地點在復興路195號
    前面，當時23時50分左右，看到一臺摩托車從中華路右轉復
    興路，而且駕駛人沒有帶安全帽，於是我攔停這位機車駕駛
    人，這位機車駕駛人後面沒有乘客，我跟他要行照、駕照時
    ，我聞到駕駛人有酒味，所以我問他有沒有喝酒，這位駕駛
    回答我有，而且跟我求情，我跟他說你有喝酒所以我要對你
    實施酒測，當時我同事有在作酒測勤務，所以，我要求派出
    所開一臺巡邏車載這位駕駛人回派出所作酒測，當時我有要
    求駕駛人請他把摩托車鑰匙交給我，並告知他喝酒不能騎車
    ，我要扣車，當時本來要把整串鑰匙交給我，但是我只有跟
    他拿摩托車鑰匙，我們巡邏車來的時候，駕駛人不願意上車
    ，我跟他說人很多，有事到派出所談，駕駛人就上車到派出
    所，我騎我自己的巡邏機車到派出所，當時我們酒測的人已
    經回來，我第一次請他酒測的時間大約已經26日凌晨10分左
    右，駕駛人不願意測，第一次是我拿酒測儀器給他吹，而且
    我告訴他你拒絕酒測的話，我直接舉發你拒絕酒測，駕駛人
    要等朋友來，等了大約五分鐘之後，是我同事劉正堂拿給他
    第二次實施酒測，駕駛人還是不願意測，第三次大概十分鐘
    後，再提醒他，如果你再不測，我就要舉發你，駕駛人就很
    生氣不願意酒測，還要請律師告我，我說我們依法舉發，請
    律師是你的權利，如果你離開派出所，你就是拒絕酒測及拒
    簽舉發單，駕駛人就離開派出所，我當時在辦公室開了舉發
    單，共三張，一張未帶行照，一張沒有帶安全帽，一張拒絕
    酒測，開完之後我就再開扣車單，並通知大漢拖吊場，然後
    拖吊場從派出所拖到拖吊場保管等語（見原法院卷第15頁、
    第16頁）。
  (二)次查：
    1.關於本案被查獲前受處分人之行進路線；
      據證人警員王寬裕供證：看到一台摩托車從中華路右轉復
      興路云云（見原法院卷第15頁）；證人張嘉惠則供證：我
      有看到他從中華路右轉復興路，他是走路，他的機車停在
      195號騎樓下等語（見原法院卷第17頁）。兩位證人所陳
      本案被查獲前受處分人是否有騎乘機車乙節，雖不相符；
      然二人供證受處分人之行進路線均係「中華路右轉復興路
      」乙節，則全然相同；是本案被查獲前受處分人之行進路
      線應係「中華路右轉復興路」，已可認定。
    2.被查獲前受處分人是否僅係單純由餐廳至停機車處取物：
      證人張嘉惠供證：他的機車停在195號騎樓下云云（見原
      法院卷第17頁）。另證人呂建國亦供證：喝酒的地點距離
      （停機車處）大概五、六個房間；... 伊在新莊復興路18
      號前見到他，他跟伊一起吃飯，吃到11、12點等語（見原
      法院卷第19頁、第35頁）。顯見受處分飲酒之餐廳與停放
      機車處均在新莊市○○路上，雖分處道路兩邊，但距離尚
      非甚遠。次查，受處分飲酒之餐廳與停放機車處既均在新
      莊市○○路上，距離又非甚遠；則茍若受處分人被查獲前
      僅係單純由餐廳至停放機車處取物，自無繞經中華路，再
      由「中華路右轉復興路（已如前述）」之必要；基此得徵
      受處分人所辯：渠係至停車處取物，再欲折返朋友處乙節
      ，並非屬實；其應係另有前往他址處理事務，而後又再次
      返回復興路195號前，亦可認定。
    3.前受處分人被查獲前究係騎乘機車或以徒步之方式行進：
      以：受處分人於被查獲前曾有繞行一段距離方才再次返
      回復興路195號前，已如前述；輕型機車使用上極為輕
      巧方便，衡情，對於有一定距離之路程，持有機車之人絕
      無捨棄騎乘機車，而改採步行之理；證人張嘉惠供證：
      警察有叫他拿出行照、駕照等語（見原法院卷第17頁），
      相互勾稽；警員王寬裕與受處分人並非熟識，果若受處分
      人未曾騎乘機車，警員王寬裕何以知悉停放路邊之機車係
      在受處分人持有之中？又何需向受處分人索取機車行照？
      故本案受處分人被查獲前之行進方式，應以證人警員王寬
      裕供證：我攔檢的地點在復興路195號前面，當時23時50
      分左右，看到一臺摩托車從中華路右轉復興路，而且駕駛
      人沒有帶安全帽，於是我攔停這位機車駕駛人云云，較為
      可信。
    4.至於，證人呂建國在原法院雖曾供證：受處分人跟伊一起
      吃飯，吃到11、12點，吃飯的時候我們有喝酒，他先去車
      上拿東西云云（見原法卷第35頁）。然當日飲酒至11、12
      點時，受處分人欲至車上拿東西乙節，僅係受處分人個人
      當時之說詞，證人呂建國並未親眼目睹受處分人之行走路
      線。而本院依受處分飲酒之餐廳與停放機車處均在新莊市
      ○○路上，距離又非甚遠；則茍若受處分人被查獲前僅係
      單純由餐廳至停放機車處取物，自無繞經中華路，再由「
      中華路右轉復興路」之必要等情，已足資判斷受受處分人
      當時應非僅係至停車處取物。故證人呂建國之上開供詞，
      並不足為受處分人有利之認定。
  (二)受處分人在原法院另曾供陳：舉發警察過來叫伊拿出駕照時
    ，可能聞到伊身上有酒味云云（見原法院卷第14頁）。則舉
    發本案之警員於攔檢機車時，既聞到受處分人身上有酒味，
    其懷疑受處分人有酒後駕車之違規行為，而請受處分人進行
    酒測，當屬合法之處置，自無容許受處分人以「待友人前來
    陪同後再行檢測」為由拖延酒測之餘地；受處分人以「待友
    人前來陪同後再行檢測」為由冀圖拖延酒測，尚非法之所許
    。
  (三)再查，受處分人於94年1月28日向台北區監理所板橋監理站
    提出之聲明異議書敘明：待至派出所，王警員隨即要求聲明
    異議人進行酒測；聲明異議人要求待友人前來陪同後再行檢
    測，然王警員隨即開立拒檢單據告發云云（見原法院卷第5
    頁第8行、第9行）。依受處分人上開聲明異議書之記載，已
    詳確說明：警員王寬裕確實有要求受處分人進行酒測；
    受處分人以「要求待友人前來陪同後再行檢測」為由，不願
    進行酒測；警員王寬裕隨即開立拒檢單據告發。又查，證
    人即另位在場之中港派出所員警劉正堂於原法院調查時到庭
    具結證稱：（94年1月26日）當天我同事有帶一位酒駕的嫌
    疑人回來，就是甲○○；我有聽到王寬裕一直在請異議人來
    作酒測，陸先生的配合度不高一直不接受酒測，王寬裕告訴
    他如果你再不接受酒測就可以告發；大概有十幾二十分鐘；
    後來陸先生一會兒要往外走，又被我們同仁叫回來，進出了
    大約3、4次，我印象最深刻是後來陸先生說拒測就拒測，掉
    頭就走了，沒有再回來等語（見原法院卷第35頁）。依該證
    人之證言亦足證警員王寬裕確實有要求受處分人進行酒測，
    而為受處分人所拒絕。
  (四)綜上各節所述，警員王寬裕在原法院所為之上揭供證，均屬
    可採。受處分人所辯：伊未拒絕酒測，伊並未看到警察開紅
    單怎麼會寫異議人拒簽等語，顯係事後卸責之詞，委無足取
    。
  (五)警員王寬裕舉發本案違規之通知單移送聯上已載明「拒簽收
    」等字樣，有該臺北縣政府警察局北縣警交字第C00000000
    號舉發違反道路交通管理事件通知單影本一紙附卷可稽（見
    原法院卷第17頁）；是依違反道路交通管理事件統一裁罰基
    準及處理細則第11條第1項第1款之規定，本件舉發通知單於
    受處分人拒絕簽章並經警記明其事由後，視為受處分人已為
    收受，並與合法送達有同一之效力。本案違規事實，已臻明
    確。
四、原處分機關援引道路交通管理處罰條例第35條第3項前段、
    第67條第2項，對受處分人裁處「罰鍰新臺幣6萬元，吊銷駕
    駛執照，三年內禁考駕駛執照」，核無不當；原法院駁回抗
    告人之聲明異議，於法亦無不合。
五、抗告意旨仍執前詞，否認有拒絕酒測之違規行為，據以指摘
    原裁定不當，並無理由，應予駁回。
六、據上論結，應依道路交通案件處理辦法第26條，刑事訴訟法
    第412條，裁定如主文。
中　　華　　民　　國　　94　　年　　5 　　月　　31　　日
　　　　　　　　　刑事第十三庭  審判長法　官  劉景星
                                      法  官  陳志洋
                                      法  官  陳博志
以上正本證明與原本無異。
不得再抗告。
                                      書記官  陳嘉文
中　　華　　民　　國　　94　　年　　6 　　月　　2 　　日
